臺灣臺北地方法院刑事判決　　　　　　　　　　　　　九十一年度自字第七二一號
　　自　訴　人　甲○○○○　設.
　　代　表　人　乙○　　　　住.
　　被　　　告　丙○○　女　二.
右列被告因偽造文書等案件，經自訴人提起自訴，本院判決如左：
    主  文
丙○○連續行使變造私文書，足以生損害於公眾及他人，處有期徒刑壹年。
    事  實
一、丙○○係甲○○○○（下稱國民黨，址設臺北市○○○路十一號）中央委員會政
    策委員會聘用之國會專案助理，負責國會專案助理經費之承辦業務，該經費係存
    放在臺北市○○○路十一號一樓台北仁信郵局第一二七支局郵政劃撥儲金甲○○
    ○○中央委員會政策委員會帳戶（帳號：00000000號）內，詎丙○○竟
    基於意圖為自已不法所有之概括犯意，自民國九十一年二月初起，利用辦理國民
    黨九十年國會專案助理經費結報之機會，連續於如附表所示之時間、地點填寫郵
    政劃撥儲金提款單時，先填妥應提取之正確金額後（如附表所示），交由該黨中
    央委員會政策委員會主管審核、用印，俟主管蓋用印鑑完畢後，丙○○再將該已
    用印完畢之郵政劃撥儲金提款單之提款金額欄內，增填萬位、十萬位或百萬位之
    數字，變造成如附表所示之金額，再持以向上開郵局行使，使上開郵局承辦人員
    陷於錯誤，而交付如附表所示經丙○○變造後之金額，共計新臺幣（下同）四百
    六十九萬八千五百零八元，足以生損害於國民黨及郵政機關管理劃撥儲金業務之
    正確性，計丙○○共詐領得四百六十萬元。嗣經國民黨中央委員會行政管理委員
    會查核，始發覺上情。
二、案經甲○○○○向本院提起自訴。
    理  由
一、訊據被告丙○○矢口否認有何行使變造私文書等犯行，辯稱：「我不可能這樣做
    ，如果有偽造郵局看到，不可能讓我領這個錢。而且不可能如自訴人所說的那樣
    變造，這是經過主管同意後領出來的，我們都是蓋完章再去領，我根本沒有辦法
    變造，因為大寫、小寫要合。」云云，經查：右揭事實業據自訴人甲○○○○
    代理人指訴明確在卷，復有國民黨中央委員會政策委員會上開帳戶自九十年十二
    月二十七日起至九十一年一月三十日止之郵政劃撥儲金帳戶對帳單數紙、如附表
    所示經被告變造後之郵政劃撥儲金提款單四紙及被告於九十一年六月十七日書立
    之切結書一紙附卷可資佐證，由上開郵政劃撥儲金帳戶對帳單可證明國民黨中央
    委員會政策委員會上開帳戶確於如附表所示時間被領取如附表所示之金額，被告
    亦自承上開四紙郵政劃撥儲金提款單上之金額係其所填寫，並上開切結書亦係其
    所書立，自訴人所指訴如附表所示之領款紀錄，分別被詐領二百萬、六十萬及二
    次一百萬，而被告已承認該四筆提款單上之金額係其所填寫，觀其填寫之方式只
    須在正確金額前再加填一個數字即能輕易變造，故被告辯稱不可能變造云云即不
    可採，此外被告並於切結書上明白坦認其於負責國會專案助理經費業縱期間曾私
    自挪用三百七十餘萬元的款項，雖被告於本院審理中又辯稱上開切結書係其在非
    自願的情況下所書立，惟並不能提出任何證據以實其說，本院綜據上開各情及各
    項事證，參互印證，足堪認定被告確有自訴意旨所指之犯行，被告上開所辯顯係
    飾卸之詞，不足採信，事證明確，被告犯行堪以認定。
二、被告利用辦理國民黨九十年國會專案助理經費結報之機會，先填妥應提取之正確
    金額後，交由該黨中央委員會政策委員會主管審核、用印，俟主管蓋用印鑑完畢
    後，再將該已用印完畢之郵政劃撥儲金提款單之提款金額欄內，增填萬位、十萬
    位或百萬位之數字，變造成如附表所示之金額，持以向上開郵局行使，而詐得如
    附表所示之金額，共計四百六十萬元，被告就他人所制作之真正文書，加以改造
    而變更其內容，自屬文書之變造行為，核其所為，係犯刑法第二百十六條、第二
    百十條之行使變造私文書罪及同法第三百三十九條第一項之詐欺取財罪。被告變
    造私文書之低度行為應為行使變造私文書之高度行為所吸收，不另論罪。被告先
    後多次行使變造私文書及詐欺取財罪犯行，均時間緊接，且所犯各係構成要件相
    同之罪，顯各係基於概括犯意為之，應均依連續犯之規定論以一罪，並各加重其
    刑。其所犯上開二罪間，有方法、結果之牽連關係，應依刑法第五十五條後段之
    規定，從一重之行使變造私文書罪處斷。爰審酌被告犯罪之動機、目的、手段、
    品行、智識程度、所詐得款項高達四百六十萬元，被害人所受損害不輕，及其犯
    罪後之態度等一切情狀，量處如主文所示之刑。
據上論斷，應依刑事訴訟法第三百四十三條、第二百九十九條第一項前段、刑法第五
十六條、第二百十六條、第二百十條、第三百三十九條第一項、第五十五條、罰金罰
鍰提高標準條例第一條前段，判決如主文。
中      華      民      國      九十一      年    十二    月    三十    日
                                      臺灣臺北地方法院刑事第六庭
                                          法    官    吳  孟  良
右正本證明與原本無異。
如不服本判決，應於判決送達後十日內，向本院提出上訴狀。
                                          書 記 官    田  華  仁
中      華      民      國      九十一      年    十二    月    三十    日
附錄本案論罪科刑法條全文
刑法第二百十六條
行使第二百十條至第二百十五條之文書者，依偽造、變造文書或登載不實事項或使登
載不實事項之規定處斷。
刑法第二百十條
偽造、變造私文書，足以生損害於公眾或他人者，處五年以下有期徒刑。
刑法第三百三十九條第一項
一意圖為自己或第三人不法之所有，以詐術使人將本人或第三人之物交付者，處五年
  以下有期徒刑、拘役或科或併科一千元以下罰金。
